臺灣臺北地方法院刑事判決　　　　　　　 96年度易字第555號
公　訴　人　臺灣臺北地方法院檢察署檢察官
被　　　告　甲○○
上列被告因違反毒品危害防制條例案件，經檢察官聲請以簡易判
決處刑（九十六年度毒偵字第三四一號），本院認為不宜，改依
通常訴訟程序審理，被告於準備程序中就被訴事實為有罪之陳述
，經本院合議庭裁定由受命法官獨任進行簡式審判程序，判決如
下：
    主  文
甲○○持有第一級毒品，累犯，處拘役肆拾日，如易科罰金，以
新台幣壹仟元折算壹日。扣案之第一級毒品海洛因壹包（純質淨
重零點零壹公克）沒收銷燬之，盛裝上開毒品海洛因之包裝袋壹
只沒收。又施用第二級毒品，累犯，處有期徒刑陸月，如易科罰
金，以新臺幣壹仟元折算壹日。扣案之玻璃球吸食器貳個、摻食
器壹支沒收之；第二級毒品安非他命殘渣袋貳小包內裝之毒品安
非他命殘渣（量微無法秤重）沒收銷燬之，盛裝上開毒品安非他
命之包裝袋貳只沒收。
    事  實
一、甲○○前於民國九十四年間因竊盜案件，經本院以九十四年
    度易字第九八七號判決判處有期徒刑四月，於九十四年十月
    十三日判決確定，甫於九十五年二月二十三日易科罰金執行
    完畢；並曾於九十四年間因施用毒品案件，經本院以九十四
    年度毒聲字第四二五號裁定令入勒戒處所觀察、勒戒後，認
    無繼續施用毒品之傾向，而於九十五年二月二十三日釋放，
    並由臺灣臺北地方法院檢察署檢察官於同年三月三日以九十
    五年度毒偵緝字第四二號為不起訴處分確定。復於九十五年
    七月間因施用第二級毒品案件，經本院於九十六年一月十九
    日以九十五年度簡上字第二五一號判決判處有期徒刑五月確
    定；惟甲○○仍不知悔改，明知海洛因業經公告列為毒品危
    害防制條例所管制之第一級毒品，未經許可，不得無故持有
    ，竟未經許可，而基於持有第一級毒品海洛因之犯意，仍於
    民國九十五年五月間某日，以不詳方式取得第一級毒品海洛
    因一包（純質淨重０點０一公克）後，即無故持有之。又基
    於施用第二級毒品安非他命之犯意，於上開觀察勒戒處分執
    行完畢後五年內之九十五年八月九日晚間某時許，在臺北市
    萬華區○○路一八七巷三弄四十二號五樓住所內，以將安非
    他命置放於玻璃球吸食器內燒烤後，再吸食所產生煙霧之方
    式，施用第二級毒品安非他命一次。嗣為警於九十五年八月
    十日上午零時五分許，持本院核發之搜索票在上址查獲，並
    扣得第二級毒品安非他命殘渣袋二小包（量微無法秤重）、
    及其所有供施用第二級毒品所用之玻璃球吸食器二個、摻食
    器一支等物。
二、案經臺北縣政府警察局海山分局報請臺灣臺北地方法院檢察
    署檢察官偵查起訴，因被告於準備程序中就被訴事實為有罪
    之陳述，經本院裁定以簡式審判程序審理。
    理  由
壹、程序方面：
一、本件被告甲○○所犯違反毒品危害防制條例罪，其法定刑為
    三年以下有期徒刑，並非死刑、無期徒刑或最輕本刑有期徒
    刑三年以上之罪，亦非高等法院管轄第一審案件，且於準備
    程序進行中，被告先就被訴事實為有罪之陳述，經告知被告
    簡式審判程序之旨，並聽取檢察官、被告之意見後，本院合
    議庭裁定由受命法官進行簡式審判程序，是本件之證據調查
    ，依刑事訴訟法第二百七十三條之二規定，不受同法第一百
    五十九條第一項、第一百六十一條之二、第一百六十一條之
    三、第一百六十三條之一及第一百六十四條至第一百七十條
    規定之限制，合先敘明。
貳、實體方面：
一、上揭事實，業據被告於本院審理中坦承不諱（參見本院九十
    六年三月二十七日準備程序筆錄第三頁、審判筆錄第二頁）
    ，且被告為警查獲時所採集之尿液，經送檢驗結果確呈安非
    他命類陽性反應，有臺灣檢驗科技股份有限公司九十五年八
    月二十三日濫用藥物尿液檢驗報告一紙在卷可稽（見偵卷第
    四十頁），並有扣案之第一級毒品海洛因一包（純質淨重０
    點０一公克）、及第二級毒品安非他命殘渣袋二小包、及供
    施用第二級毒品所用之玻璃球吸食器二個、摻食器一支等物
    可資佐證，且扣案之白粉一包，經送法務部調查局鑑定結果
    確含第一級毒品海洛因成分，而扣案之安非他命殘渣袋二小
    包（量微無法秤重）經鑑定結果，亦為第二級毒品安非他命
    無誤，此分別有台北縣政府警察局海山分局查獲涉嫌毒品危
    害防制條例毒品初步鑑驗報告單、法務部調查局鑑定書各一
    份在卷可稽（見偵卷第二十五、四十六頁），足證被告前揭
    出於任意性之自白與事實相符。又被告前於九十四年間因施
    用毒品案件，經本院以九十四年度毒聲字第四二五號裁定令
    入勒戒處所觀察、勒戒後，認無繼續施用毒品之傾向，而於
    九十五年二月二十三日釋放，並由臺灣臺北地方法院檢察署
    檢察官於同年三月三日以九十五年度毒偵緝字第四二號為不
    起訴處分確定等情，有臺灣高等法院被告全國前案紀錄表一
    份在卷可考，足認被告確曾因施用毒品案件，經觀察勒戒期
    滿釋放後，五年內再犯本件施用第二級毒品罪。綜上所述，
    本件事證明確，被告持有第一級毒品及施用第二級毒品安非
    他命之犯行，已均堪認定。
二、次按刑法原第五十六條連續犯之規定，於九十四年二月二日
    修正公布刪除，並自九十五年七月一日起施行，而連續犯在
    本質上原屬數罪，於連續犯之規定廢除後，對於先前實務上
    以連續犯予以處理之案件，應視具體個案，除對於合乎接續
    犯或包括的一罪之情形，認其構成單一之犯罪外，應認係數
    罪併罰（最高法院九十五年度台上字第四一一二號判決參照
    ）。而關於上開判決所提及之「包括一罪」，雖未曾明文於
    刑法條文上出現，然依我國實務判決近年來均認為其範圍應
    係涵蓋「接續犯」及「集合犯」之二概念。而接續犯之定義
    ，應指該項犯罪，係由行為人以單一行為接續進行，縱令在
    犯罪完畢以前，其各個舉動已與該罪之構成要件相符，但在
    行為人主觀上，各個舉動不過為其犯罪行為之一部分，且該
    數舉動於同時同地或密切接近之時地實施，侵害同一之法益
    ，各行為之獨立性極為薄弱，依一般社會健全觀念，在時間
    差距上，難以強行分開，在刑法評價上，亦以視為數個舉動
    之接續進行，合為包括之一行為予以評價，較為合理，始論
    為包括一罪之接續犯（最高法院九十五年度台上字第一三三
    一號、九十五年度台上字第三一九○號判決參照），另就集
    合犯之觀念而言，若該犯罪行為態樣，本質上原具有反覆、
    延續實行之特徵，立法時既予特別歸類，定為犯罪構成要件
    之行為要素，則行為人基於該罪之犯意，在密切接近之一定
    時間及空間內複次實行之該特定構成要件行為，倘依社會通
    念，於客觀上認為符合一個反覆、延續性之行為觀念者，於
    刑法評價上，即應僅成立一罪，例如經營、從事業務、收集
    、販賣、製造、散布等具有職業性、營業性或收集性等具有
    重複特質之犯罪，均屬包括一罪之集合犯概念（最高法院九
    十五年度台上字第四五三六號、九十五年度台上字第四六八
    六號、九十五年度台上字第五三一五號判決參照）。
三、查被告施用第二級毒品之時間為九十五年八月九日，與其於
    九十五年度簡上字第二五一號案件所審理之同年七月三日犯
    行時間非屬密接，本係分別作成之行為，其個別行為之獨立
    性極強，於刑法評價上原難視為數個舉動之接續進行，與上
    開接續犯之定義即有出入；另被告所違反之毒品危害防制條
    例第十條第二項施用第二級毒品罪，其構成要件性質上並不
    必然具有反覆、延續實行之特徵，而行為人施用毒品之行為
    型態，並不如經營特定業務般，必須於在密切接近之一定時
    間及空間內複次從事該特定構成要件行為，縱使施用毒品之
    行為時有所謂成癮性或慣常性之形成，然此應與該施用者自
    我行為控制犯罪慾念之能力強弱有關，並非施用毒品犯罪所
    獨有，僅屬程度之區別而已，與本罪之犯罪構成要件之本質
    無涉，尚非概念涵攝時應予考量之要素，是縱因毒品之施用
    易使行為人獲致愉悅快感而導致依賴性一再施用，然此現象
    係源於該行為人之因素所造成，亦難據認被告施用毒品犯行
    具有反覆、延續之特徵，故本案情形亦無成立集合犯之餘地
    。至刪除刑法第五十六條規定之修正說明，雖有謂：「連續
    犯之規定廢除後，對於部分習慣犯，例如竊盜、吸毒等犯罪
    ，是否會因適用數罪併罰而使刑罰過重產生不合理之現象一
    節，在實務運用上應可參考德、日等國之經驗，委由學說即
    實務以補充解釋之方式，發展接續犯之概念，對於合乎『接
    續犯』或『包括的一罪』之情形，認為構成單一之犯罪，以
    限縮數罪併罰之範圍，用以解決上述問題。」等語，似有意
    將如本案數次施用毒品之犯行涵括入「接續犯」或「包括的
    一罪」之範圍中。然查，該立法說明僅屬解釋法律適用之參
    考之一，既未列入法律文字，尚無法律之拘束效力；再者，
    我國實務判決對於「接續犯」或「包括的一罪」之概念已有
    清楚定義，若非有不合時宜或顯難適用之特殊考量，尚難以
    補充解釋發展之方式過度擴張「接續犯」或「包括的一罪」
    之概念；又修正後之刑法第五十一條已對數罪併罰之定應執
    行刑方式有合理適當之規定，則如何會因數罪併罰而使刑罰
    過重產生不合理之現象，上開修正說明並未為進一步之解釋
    ，然依上開規定所定數罪併罰之應執行刑，於實務適用上既
    未曾因而發生修正理由所謂使刑罰過重而不合理之情形，則
    是否有將原實務判決所界定「接續犯」或「包括的一罪」之
    概念予以擴充之必要，亦有疑義，縱若立法者憂心上開規定
    之適用將導致法官對於刑度之裁量權過於擴張，仍應自行以
    立法之方式予以規範並限制之，而非捨此不為，反循立法說
    明之方式冀求以法官於判決時自我設限之方式形成實務見解
    ，如此本末倒置，無非緣木求魚。況參諸刪除修正前刑法第
    五十六條之立法理由，乃為避免先前因適用連續犯之規定所
    衍生鼓勵犯罪之弊，致使國家刑罰權之行使發生不合理現象
    。至於刪除連續犯之規定後，本應視具體情形由法院依行為
    個數予以數罪併罰抑或認係一罪，亦即回歸依行為個數予以
    論罪科刑之原則。如逕將被告於起訴後判決確定前之期間內
    多次施用毒品之行為，認定均屬接續犯或集合犯之單純一罪
    關係而僅論以一罪，相較於修正前刑法連續犯之規定，除範
    圍得以更加擴張外，而無法定加重其刑之適用，豈為事理之
    平？申言之，苟認被告再有施用毒品之行為，均屬接續犯或
    集合犯之單純一罪關係，則刪除連續犯規定藉以避免衍生鼓
    勵犯罪之弊，致使國家刑罰權之行使發生不合理現象之立法
    目的將無法實現外，反較修正前刑法連續犯衍生之缺失更加
    嚴重，當非刑法修正之本意，爰予說明如上。
四、按海洛因、安非他命分別係毒品危害防制條例所規定之第一
    、二級毒品，核被告所為，係犯同條例第十一條第一項之持
    有第一級毒品罪、及同條例第十條第二項之施用第二級毒品
    罪。被告施用安非他命前後持有第二級毒品之低度行為，為
    其施用之高度行為所吸收，不另論罪。又被告所犯前揭二罪
    間，犯意各別，行為互殊，應予分論併罰之。又被告有如本
    判決事實欄所述論罪科刑之執行紀錄，有臺灣高等法院被告
    前案紀錄表可按，其於徒刑執行完畢後五年內故意再犯上開
    有期徒刑以上之罪，為累犯，應均依刑法第四十七條第一項
    規定，加重其刑。爰審酌被告持有第一級毒品之數量非鉅、
    曾因施用毒品經觀察、勒戒後，獲不起訴處分之寬典，並因
    違反毒品危害防制條例案件受刑之科處及執行之紀錄，猶施
    用安非他命再犯本罪，顯見其自制力薄弱，且未衷心悛悔，
    漠視法令之禁制濫用藥品，應予非難，兼衡其施用安非他命
    所生危害實以自戕健康為主，及被告犯後坦承犯行之態度等
    一切情狀，分別量處如主文所示之刑，並均諭知易科罰金之
    折算標準，資為懲儆。
五、扣案之第一級毒品海洛因（純質淨重零點零一公克）、及第
    二級毒品安非他命殘渣袋內之毒品安非他命殘渣（量微無法
    秤重），均係查獲之毒品，依毒品危害防制條例第十八條第
    一項前段規定，不問屬於犯人與否，應予沒收銷燬；又扣案
    盛裝上開安非他命之殘渣袋二只、及海洛因之空包裝一只，
    ，有防止毒品裸露、逸出及潮濕之功用，並便於攜帶，為供
    被告施用安非他命及持有海洛因所用之物，另供被告施用第
    二級毒品所用之玻璃球吸食器二個、摻食器一支等物，亦屬
    被告所有、供施用第二級毒品犯罪所用之物，業據被告供明
    在卷，均依刑法第三十八條第一項第二款規定，併予宣告沒
    收。至扣案之電子磅秤一台、及分裝袋一包，均非被告所有
    ，且難認與本件施用第二級毒品或持有第一級毒品犯行相涉
    ，自毋庸併予宣告沒收之。
據上論斷，應依刑事訴訟法第二百七十三條之一第一項、第二百
九十九條第一項前段，毒品危害防制條例第十條第二項、第十一
條第一項、第十八條第一項前段，刑法第十一條前段、第四十七
條第一項、第四十一條第一項前段、第三十八條第一項第二款，
判決如主文。
本案經檢察官孫小萍到庭執行職務。
中　　華　　民　　國　 　96　　年　　3　　月　　30　　日
                  刑事第十三庭  法  官 吳佳薇
上正本證明與原本無異。
如不服本判決，應於判決送達後10日內，向本院提出上訴狀，上
訴於臺灣高等法院。
中　　華　　民　　國　　96　　年　　4 　　月　　10　　日
                                書記官 潘文賢
附錄本案論罪科刑法條全文
毒品危害防制條例第10條：
施用第一級毒品者，處6 月以上5 年以下有期徒刑。
施用第二級毒品者，處3 年以下有期徒刑。
毒品危害防制條例第11條：
持有第一級毒品者，處3年以下有期徒刑、拘役或新臺幣5萬元以
下罰金。
持有第二級毒品者，處2年以下有期徒刑、拘役或新臺幣3萬元以
下罰金。
持有專供製造或施用第一、二級毒品之器具者，處1年以下有期
徒刑、拘役或新臺幣 1 萬元以下罰金。
持有毒品達一定數量者，加重其刑至二分之一，其標準由行政院
定之。
